ACORDAO-COMPLETO-2335237

ACÓRDÃO 2465/2019 ATA 7/2019 - PRIMEIRA CÂMARA

VISTOS, relatados e discutidos estes autos em que se apreciam embargos de declaração opostos pelo Sindicato e Organização das Cooperativas do Distrito Federal em face do Acórdão 10960/2018-TCU-Primeira Câmara, por meio do qual o Tribunal negou provimento ao recurso de reconsideração interposto contra o Acórdão 8562/2017-TCU-Primeira Câmara, que julgou irregulares as contas dos responsáveis, imputou-lhes débito e aplicou-lhes multa, em razão da inexecução do objeto do convênio 117/2007, firmado para apoiar o programa Cooperbrinq,
ACORDAM os Ministros do Tribunal de Contas da União, reunidos em Sessão da Primeira Câmara, diante das razões expostas pelo Relator, em:
9.1. com fundamento nos arts. 32, inciso II, e 34 da Lei 8.443/1992, conhecer e rejeitar os presentes embargos de declaração, mantendo-se inalterado o Acórdão 10960/2018-TCU-Primeira Câmara;
9.2. dar ciência deste acórdão ao embargante.

Embargos de Declaração opostos contra acórdão que negou provimento a decisão que julgou contas irregulares e condenou em débito e aplicou multa em razão de inexecução do objeto do convênio.

Primeira Câmara

Sindicato e Organização das Cooperativas do Distrito Federal.

3. Recorrente: Sindicato e Organização das Cooperativas do Distrito Federal (00.419.895/0001-01).

13.1. Ministros presentes: Walton Alencar Rodrigues (Presidente), Bruno Dantas (Relator) e Vital do Rêgo.
13.2. Ministro-Substituto convocado: Augusto Sherman Cavalcanti.
13.3. Ministro-Substituto presente: Weder de Oliveira.

ACORDAO-COMPLETO-2358813

Acórdão de Relação 4841/2019 - Primeira Câmara

Acórdão de Relação

BRUNO DANTAS

Ministro Bruno Dantas.

Trata-se de embargos de declaração opostos pelo Sindicato e Organização das Cooperativas do Distrito Federal (peça 78) em face do Acórdão 10960/2018-TCU-Primeira Câmara, por meio do qual o Tribunal negou provimento ao recurso de reconsideração interposto contra o Acórdão 8562/2017-TCU-Primeira Câmara, que julgou irregulares as contas dos responsáveis, imputou-lhes débito e aplicou-lhes multa, em razão da inexecução do objeto do convênio 117/2007, firmado para apoiar o programa Cooperbrinq.
2.	Nesta oportunidade, o embargante alega que a deliberação recorrida estaria eivada de omissão, pois, no seu entendimento, a fundamentação estaria dissociada da realidade fática comprovada nos autos.
3.	Apresenta documentação complementar com vistas a sanar a suposta omissão, contendo "elementos importantíssimos e necessários à devida compreensão do processo e o seu correto e justo julgamento".
4.	Adicionalmente, apresenta o seguinte argumento.
"De igual modo, esclarece que houve a participação efetiva do total de 20 (vinte) associados, sendo que apenas uma parte deles está identificada nas listas de presença, porque estes, participaram, exclusivamente, do processo produtivo, enquanto que outra parte está identificada na própria Ata de Constituição da Cooperbrinq (Anexos Complementares) , os quais dedicaram-se às atividades de comercialização dos produtos, nas esferas administrativa e financeira, justificando, assim, a participação de 10 (dez) jovens, exclusivamente, no processo de capacitação produtiva, o que não denota qualquer irregularidade." 
5.	Diante da pretensa relevância das questões aduzidas, o recorrente finaliza o expediente com o seguinte pedido:
"ANTE O EXPOSTO, requer se digne esse e. Tribunal em receber os embargos de declaração no EFEITO SUSPENSIVO do r. acórdão embargado, e considerando a farta documentação dos autos, e documentação complementar anexa, cujas provas não foram consideradas na análise e decisão dos autos, requer se digne V. Exa., em conhecer e acolher os embargos declaratórios, com efeito modificativo, corrigida a apontada omissão e, diante dos novos elementos, aprovar as contas do CONVENIO 117/2007-DENACOOP-MAPA e absolver os seus responsáveis das cominações postas no acórdão, visando-se a mais completa e eficaz entrega da prestação jurisdicional aos litigantes."
	É o relatório.

não há.

Procurador Marinus Eduardo De Vries Marsico.

TOMADA DE CONTAS ESPECIAL. CONVÊNIO. INEXECUÇÃO DO OBJETO. CONTAS IRREGULARES. DÉBITO. MULTA. RECURSO DE RECONSIDERAÇÃO. CONHECIMENTO E REJEIÇÃO. EMBARGOS DE DECLARAÇÃO. AUSÊNCIA DE CONTRADIÇÃO, OBSCURIDADE OU OMISSÃO. CONHECIMENTO E REJEIÇÃO.

TOMADA DE CONTAS ESPECIAL (TCE)

Secretaria de Recursos (Serur); Secretaria de Controle Externo da Agricultura e do Meio Ambiente (SecexAmb).

Trata-se de embargos de declaração opostos pelo Sindicato e Organização das Cooperativas do Distrito Federal (peça 78) em face do Acórdão 10960/2018-TCU-Primeira Câmara, por meio do qual o Tribunal negou provimento ao recurso de reconsideração interposto contra o Acórdão 8562/2017-TCU-Primeira Câmara, que julgou irregulares as contas dos responsáveis, imputou-lhes débito e aplicou-lhes multa, em razão da inexecução do objeto do convênio 117/2007, firmado para apoiar o programa Cooperbrinq.
Nesta oportunidade, o embargante alega que a deliberação recorrida estaria eivada de omissão, pois, no seu entendimento, a fundamentação estaria dissociada da realidade fática comprovada nos autos.
Apresenta documentação complementar com vistas a sanar a suposta omissão e argumenta que houve participação efetiva de vinte associados no processo produtivo e nas atividades de comercialização dos produtos. 
 Satisfeitos os requisitos atinentes à espécie, os presentes embargos devem ser conhecidos, com fundamento nos arts. 32, inciso II, e 34 da Lei 8.443/1992.
Preliminarmente, acerca da natureza dos embargos declaratórios, julgo relevante transcrever o seguinte excerto do Acórdão 1218/2015-TCU-Plenário:
"Antes de tratar especificamente dos argumentos trazidos pelos embargantes, lembro que essa espécie recursal, cujo objetivo é sanar eventuais omissões, obscuridades ou contradições, não deve ser manejada para rediscussão de mérito, o que representa, na prática, a possibilidade de repetição de um mesmo recurso, ferindo os princípios da singularidade, da isonomia e da celeridade processual. Os embargos declaratórios devem ter como fundamentação a obscuridade (falta de clareza na redação do julgado) , contradição (existência de proposições inconciliáveis entre si) e omissão (falta de pronunciamento judicial sobre matéria que deveria ter sido apreciada pelo juiz) ."
Dito isso, manifesto-me pela rejeição dos presentes embargos, por ser incabível a utilização deste recurso para a apreciação de novas provas e novos argumentos. Em verdade, sequer foi apontada de forma clara qualquer omissão no julgado atacado. O embargante se limita a afirmar que a decisão foi omissa, sem indicar qual argumento ou elemento não teria sido analisado. Em vez disso, apresenta questões novas e documentos inéditos que não foram objeto de análise na decisão embargada por não terem sido trazidos aos autos à época.  
As ilações lançadas consistem em tentativa de rediscutir o mérito da matéria decidida por este Colegiado. Contudo, tal finalidade é inadmissível na espécie recursal eleita, a qual não se presta à rediscussão de mérito e, menos ainda, à apreciação de novas provas e novos argumentos.
Nessa linha, é o entendimento deste Tribunal assentado em vários precedentes desta Corte (a exemplo dos Acórdãos 1.084/2008, 1.246/2010, 1.914/2010, 2.658/2010 e 3.013/2010, do Plenário, 4.573/2009 e 3.086/2007, 2ª Câmara, e 2.224/2008, da 1ª Câmara) , segundo os quais não podem ser matéria de apreciação em embargos de declaração elementos que não foram apresentados na peça que originou a deliberação embargada, os quais consistem em inovação argumentativa.
Não cabe, assim, em sede de embargos de declaração, a análise de novos argumentos, mas, tão somente, esclarecer, interpretar ou completar o pronunciamento anteriormente emitido, em benefício de sua compreensão ou inteireza. Dessa feita, a argumentação em tela deveria ter sido suscitada em fase anterior, não sendo pertinente a sua análise neste momento.
Desse modo, inexistindo quaisquer contradições, obscuridades, omissões ou outros vícios a serem sanados na deliberação atacada, devem ser rejeitados os presentes embargos.
	Ante o exposto, voto por que o Tribunal adote o Acórdão que ora submeto à deliberação deste Colegiado.
TCU, Sala das Sessões Ministro Luciano Brandão Alves de Souza, em 19 de março de 2019.
Ministro BRUNO DANTAS 
Relator